【裁判字號】    92,交易,500
【裁判日期】    921112
【裁判案由】    過失傷害
【裁判全文】
臺灣板橋地方法院刑事判決                        九十二年度交易字第五○○號
    公  訴  人  臺灣板橋地方法院檢察署檢察官
    被      告  甲○○
右列被告因過失傷害案件，經檢察官提起公訴（九十二年度偵字第八一六二號），本
院判決如左：
    主  文
甲○○因過失傷害人，處有期徒刑參月，如易科罰金，以參佰元折算壹日。
    事  實
一、甲○○於民國（下同）九十一年十一月十三日下午五時二十分許，駕駛車牌號碼
    ＷＳＭ—○一二號輕型機車，沿臺北縣蘆洲市○○路往民族路方向行駛，途經臺
    北縣蘆洲市○○路一一一號前之行人穿越道，本應減速慢行，遇有行人穿越時，
    無論有無交通警察指揮或號誌指示，均應暫停讓行人先行通過，而依當時情形，
    又無不能注意之情事，竟疏於注意，未減速慢行。適有丙○○由人群中竄出穿越
    道路也未注意行進中往來之車輛。因雙方有上述過失，致輕機車撞擊丙○○，致
    丙○○受有左側脛骨骨折之傷害。
二、案經丙○○之父乙○○訴由臺北縣政府警察局蘆洲分局報請臺灣板橋地方法院檢
    察署檢察官偵查起訴。
    理  由
一、右揭被告甲○○於前揭時地駕車撞傷被害人丙○○致使其受有輕傷之事實，業經
    被告甲○○於警詢時及偵、審中供承不諱，核與告訴人乙○○於警詢時及偵、審
    中之指訴情節相符，復有臺北縣警察局蘆洲分局交通分隊製作之道路交通事故調
    查報告表乙份、臺北縣政府警察局蘆洲分局交通分隊處理交通事故現場繪測草圖
    乙紙、新光吳火獅紀念醫院九十二年一月十日乙種診斷證明書乙紙、交通事故現
    場照片十二幀、臺北縣政府警察局蘆洲分局交通分隊處理道路交通事故補充資料
    表乙紙、臺灣省臺北縣區車輛行車事故鑑定委員會九十二年七月二十三日北鑑字
    第九二○八一八號鑑定報告書乙份等在卷足資佐證，足徵被告上開供述與事實相
    符。
二、訊據被告甲○○於本院審理時固坦承駕駛車輛撞傷行人丙○○之行為，惟矢口否
    認有何過失犯行，辯稱：伊車速並不快，係被害人丙○○闖紅燈且未走斑馬線，
    突然跑出來欲穿越上開路口，伊反應不及始肇事云云。惟查：
（一）證人即被害人丙○○於本院審理時證稱：「當時我和同學一起去買晚餐，我和
      同學一起去要過馬路時，她就來撞我」、「（問：有無走行人穿越道？）有，
      我有走斑馬線」、「（問：是否為綠燈？）是的」、「（問：在何位置被撞到
      ？）已經到斑馬線的底端…」、「（問：當時有幾人在你身邊？）加我有四個
      人，當時我走在最前面」等語（見本院九十二年十月二十九日訊問筆錄）。又
      證人即案發時與被害人同行且走在被害人後方之高立潔於本院審理時證稱：「
      我們當時四個人去買晚餐，去弘明商站買東西，買完要回去，等到車不能走，
      換人走時，我們就走過去，摩托車就從信義路撞過來，剛好丙○○走第一個，
      我走最後一個，車從信義路過來，就直接撞過去」、「（問：丙○○有無走在
      斑馬線上？）有，當時我們要到對面去，是有偏一點，偏左邊，還是有在斑馬
      線上，丙○○被撞到左腳」「（過斑馬線有無看來車？）我們有看兩邊，快到
      對面摩托車才過來」、「（問：確定是綠燈？）確定是，行人可以走的」等語
      （見本院九十二年十月二十九日訊問筆錄），經核與被害人上開所證述之情節
      相符，是證人高立潔之證詞，與事實相符，堪可採信。
（二）按「汽車行進行人穿越道前，應減速慢行，遇有行人穿越時，無論有無交通警
      察指揮或號誌指示，均應暫停讓行人先行通過」，道路交通安全規則第一○三
      條定有明文。依臺北縣警察局蘆洲分局交通分隊當時處理事故之員警樊世昌之
      證詞（見本院九十二年十月二十九日訊問筆錄）及肇事現場照片（見九十二年
      偵字第八一六二號偵查卷第二十頁）所載，本件事故現場為一有號誌之市區道
      路，是被告駕車經過該路段時更應遵守上開行經行人穿越道應禮讓行人優先通
      行之規定。又被告於警詢及偵查中皆自承於上開時間駕車行經上開路段之行人
      穿越道時，已預見被害人穿越，然卻未依規定暫停禮讓行人先行，是被告當時
      因疏未注意致煞避不及，撞倒被害人，益證被告有過失。
（三）再按「汽車行駛時，駕駛人應注意車前狀況，隨時採取必要之安全措施，作隨
      時停車之準備」，道路交通安全規則第九十四條第三項前段定有明文。本件被
      告駕駛上開輕型機車於上開時間行經上開肇事地點，自應注意上述道路交通安
      全規定，且依當時之視線良好、路面乾燥、平直、無缺陷及障礙物，更應注意
      行車安全，又無不能注意之情形，彼時被害人丙○○由人群中穿越道路，疏未
      注意行進中往來之車輛，固非無肇事原因可訾，然被告於行近前開行人穿越道
      時，倘能暫停禮讓行人優先通行，仍不致於肇此事故，造成被害人受有輕傷害
      之結果，是以被告之過失與被害人所受輕傷害結果間有相當因果關係，均至為
      灼然，本件道路交通事故經送鑑定結果，認被告駕駛上開輕型機車，行經行人
      人穿越道預見人群穿越，卻未依規定減速暫停禮讓行人先行為肇事主因，被害
      人穿越道路亦未注意行進中往來之車輛為肇事次因，有臺灣省臺北縣區車輛行
      車事故鑑定委員會九十二年七月二十三日北鑑字第九二○八一八號鑑定意見書
      在卷可憑，與本院所認無何扞格，可供參考。是以其駕車肇事過失致人受輕傷
      之犯行洵堪認定，被告罪證明確，應予依法論罪科刑。
三、核被告甲○○所為，係犯刑法第二百八十四條第一項前段之過失傷害罪。被告甲
    ○○於警員前往處理時，當場向警方自首而承認為肇事人，此有臺北縣政府警察
    局蘆洲分局交通分隊出具之自首調查表乙件在卷足憑，應依刑法第六十二條前段
    規定減輕其刑。惟被告行經行人穿越道不依規定讓行人優先通行，因而致人受傷
    ，依法應負刑事責任，自應依道路交通管理處罰條例第八十六條第一項規定加重
    其刑，並與上開自首之減輕，先加後減之。爰審酌被告並無前科，犯後坦承犯行
    ，未與被害人達成和解，及其過失程度（被害人有過失）、所生之危害、肇事後
    之態度等一切情狀，量處如主文所示之刑，並諭知易科罰金之折算標準，以資懲
    儆。
據上論斷，應依刑事訴訟法第二百九十九條第一項前段，道路交通管理處罰條例第八
十六條第一項，刑法第二百八十四條第一項前段、第六十二條前段、第四十一條第一
項，罰金罰鍰提高標準條例第一條前段、第二條，判決如主文。
本案經檢察官王秀慧到庭執行職務。
中      華      民      國      九十二      年    十一    月    十二    日
                                  臺灣板橋地方法院刑事第三庭
                                      審判長  法  官  胡堅勤
                                              法  官  楊千儀
                                              法  官  李君豪
右正本證明與原本無異。
如不服本判決，應於判決送達後十日內，向本院提出上訴狀。
                                              書記官  吳詩琳
中      華      民      國      九十二      年    十一    月    十二    日
附錄本案所犯法條全文：
中華民國刑法第二百八十四條(過失傷害罪)
因過失傷害人者，處六月以下有期徒刑、拘役或五百元以下罰金，致重傷
者，處一年以下有期徒刑、拘役或五百元以下罰金。
從事業務之人，因業務上之過失傷害人者，處一年以下有期徒刑、拘役或
一千元以下罰金，致重傷者，處三年以下有期徒刑、拘役或二千元以下罰
金。


司法院資訊處製作；財團法人民間司法改革基金會備份。
